臺灣桃園地方法院刑事判決　　　　　　　 96年度訴字第319號
公　訴　人　臺灣桃園地方法院檢察署檢察官
被　　　告　甲○○
上列被告因偽證案件，經檢察官提起公訴（95年度偵字第19139
號），被告於本院準備程序進行中，就被訴事實為有罪之陳述，
經本院告知簡式審判程序意旨，並聽取公訴人及被告之意見後，
本院合議庭裁定由受命法官獨任依簡式審判程序審理，本院判決
如下：
    主  文
甲○○證人於執行審判職務之公署審判時，於案情有重要關係之
事項，供前具結，而為虛偽陳述，累犯，處有期徒刑肆月。
    事  實
一、甲○○前於民國91年間因公共危險案件，經本院以91年度桃
    交簡字第1265號判處有期徒刑5 月，如易科罰金以300 元折
    算1 日確定，並於91年11月13日易科罰金執行完畢。其係臺
    亞人力仲介股份有限公司（下稱臺亞人力公司）負責人，明
    知在臺就讀淡江大學之緬甸籍僑生MA THIDA MYINT（中文姓
    名為匡佳蓮，以下稱匡佳蓮）因其在臺之居留期限於93年1
    月31日到期，為辦理出境事項，遂於同年4 月間透過其夫明
    光輝介紹，委託緬甸籍代辦業者艾廉代辦，並將申辦手續所
    需護照、外僑居留證均交予艾廉後，艾廉又將本件轉託周惠
    鴻（周惠鴻、艾廉均經檢察官為不起訴處分），周惠鴻則又
    轉託甲○○代辦。甲○○接案後，於93年4 月30日，持匡佳
    蓮之證件前往桃園縣政府警察局外事課，請當時任職該課巡
    佐，負責查緝外僑、外勞之出境業務，屬依法令從事於公務
    之人員薛文仲（已判決確定）處理，詎薛文仲明知匡佳蓮當
    日並未到場，竟與甲○○共同基於犯意之聯絡，先指示甲○
    ○於均未填寫內容之「違法外僑談話筆錄」上「被談話人」
    欄位及「逾期居／停留外人出境申請書」上「申請人簽名」
    欄中代簽「匡佳蓮」之姓名後，再於其職務上所製作之上開
    「違法外僑談話筆錄」公文書中登載不實之匡佳蓮答詢紀錄
    ，並繼而於「逾期居／停留外人出境申請書」上依其職務所
    填寫之「擬辦欄」公文書部分登載不實之「（匡佳蓮）無能
    力繳納、已製作筆錄」等內容，足以生損害於主管機關對於
    外事管理之正確性，經內政部警政署外事警官隊報請暨臺灣
    桃園地方法院檢察署檢察官自動簽分薛文仲後，偵查起訴。
    詎甲○○在前案被告薛文仲所涉本院95年度訴字585 號刑事
    案件，於95年6 月1 日14時20分許至本院刑事第4 法庭審理
    時作證，明知上開事實，竟基於偽證之犯意，於執行審判職
    務之本院審判時，供前具結後，對與案情有重要關係事項之
    前揭情事，虛偽證稱：「上面筆錄都寫好了，要我拿給匡佳
    蓮簽名，我說好我拿過去，結果我就自己簽了，因為我知道
    匡佳蓮沒有來，薛文仲不知道我自己簽了」、「被告（指薛
    文仲）有問我匡佳蓮在不在，我回答說匡佳蓮在後面，所以
    被告不知道匡佳蓮有沒有到場」云云，對於案情有重要關係
    之事項，為虛偽之陳述，企圖影響司法機關對於審判結果之
    正確性。惟其證詞未經審理該案之法院採信，仍認定薛文仲
    構成犯罪。
二、案經臺灣桃園地方法院檢察署檢察官自動檢舉偵查起訴。
    理  由
一、程序部分：本件被告甲○○所犯係死刑、無期徒刑或最輕本
    刑為3 年以上有期徒刑以外之罪，其於準備程序中就被訴事
    實為有罪之陳述，經本院告知簡式審判程序之旨，並聽取當
    事人意見後，經本院合議庭依刑事訴訟法第273 條之1 第1
    項規定裁定由受命法官獨任進行簡式審判程序，合先敘明。
二、(一)被告對於上揭時地，於執行審判職務之本院審理前案時
    ，供前具結後，對與案情有重要關係事項之前揭情事為偽證
    之事實，於本院審理時坦承不諱。且被告對於同一事實，先
    於94年7 月27日台灣桃園地方法院檢察署檢察官偵辦93年度
    偵字第12466 號偽造文書案件時，供後具結證稱：「‧‧‧
    周惠鴻將護照交給我，我就直接去找薛文仲，我跟薛文仲說
    這個人要回去，請你幫個忙，然後薛文仲就拿空白筆錄給我
    ，並跟我說簽名的部分給我簽，我就簽了‧‧‧」等語（見
    95年度偵字第12466 號卷第110 頁），但事後卻為迴護薛文
    仲，於95年6 月1 日本院審理前案被告薛文仲案件時，供前
    具結證稱：「上面筆錄都寫好了，要我拿給匡佳蓮簽名，我
    說好我拿過去，結果我就自己簽了，因為我知道匡佳蓮沒有
    來，薛文仲不知道我自己簽了」、「被告（指薛文仲）有問
    我匡佳蓮在不在，我回答說匡佳蓮在後面，所以被告不知道
    匡佳蓮有沒有到場」等語（見本院95年度訴字第585 號卷第
    52、53頁），有上開筆錄在卷足憑，並經本院調閱臺灣高等
    法院95年度上訴字第2684號全卷查閱屬實。此外，復有被告
    於本院95年度訴字第585 號刑事案件95年6 月1 日審理時，
    供前具結作證之證人結文在卷可佐（見95年度他字第3308號
    卷第7 頁、本院卷第31頁）。而薛文仲嗣經本院以95年度訴
    字第585 號判決，認薛文仲共同公務員明知為不實之事項，
    而登載於職務上所掌之公文書，足以生損害於公眾，處有期
    徒刑壹年肆月；嗣經薛文仲提起上訴，經臺灣高等法院以95
    年度上訴字第2684號判決駁回上訴，薛文仲緩刑5 年確定，
    亦有上述各該判決書在卷可證。
    (二)按刑法上之偽證罪，不以結果之發生為要件，一有偽證
    情事，無論當事人是否因而受有利或不利之判決，均不影響
    其犯罪之成立（最高法院71年度臺上字第8127號判例意旨參
    照）。查本件被告在本院前案95年度訴字第585 號刑事案件
    ，於95年6 月1 日審理時，就薛文仲究有無公務員明知為不
    實之事項，而登載於職務上所掌之公文書之行為，此一對於
    案情有重要關係之事項，在供前經法院諭知具結義務及偽證
    處罰，並使之具結後，仍為虛偽之陳述。揆諸上開說明，無
    論薛文仲是否因而受有利或不利之判決，均不影響其犯罪之
    成立。綜上所述，本案事證明確，被告偽證之犯行洵堪認定
    ，應依法論科。
三、核被告甲○○所為，係犯刑法第168 條之偽證罪。被告行為
    後，刑法部分條文雖於94年2 月2 日修正公布，並於95年7
    月1 日施行，惟本件被告所犯刑法第168 條未修正，故無庸
    為新舊法之比較，併此敘明。被告曾有如事實欄所載之犯行
    及執行情形，有臺灣高等法院被告前案紀錄表、臺灣桃園地
    方法院檢察署刑案資料查註紀錄表在卷可按，其於5 年內故
    意再犯本案有期徒刑以上之罪，不論依修正前之刑法第47條
    ，或修正後之刑法第47條第1 項之規定，均構成累犯，對被
    告而言並無有利或不利之情形，自應依法律適用之原則，適
    用修正後刑法第47條第1 項之規定（最高法院95年11月7 日
    第21次刑事庭會議決議參照），論以累犯，並加重其刑。審
    酌被告為證人作證時，就案情重要事項為虛偽證言，已對國
    家司法審判產生重大危害，足以陷審判於錯誤之危險，妨害
    司法正義之實現，幸因承審法官未採用其證詞，而未對司法
    審判之正確性造成實質損害，兼衡其犯罪之動機、目的、手
    段及犯後坦承犯行等一切情狀，量處如主文所示之刑。
據上論斷，應依刑事訴訟法第273 條之1 第1 項、第299 條第1
項前段，刑法第168 條、修正後刑法第47條第1 項，判決如主文
。
本案經檢察官郝中興到庭執行職務
中　　華　　民　　國　　96　　年　　3 　　月　　30　　日
                  刑事第五庭    法　官　邱滋杉
以上正本證明與原本無異。
如不服本判決，應於送達後10日內，向本院提出上訴狀（應附繕
本），上訴於臺灣高等法院。
                                書記官　高文靜
中　　華　　民　　國　　96　　年　　3 　　月　　30　　日
附錄本案論罪科刑法條全文：
刑法第168條：
於執行審判職務之公署審判時或於檢查官偵查時，證人、鑑定人
、通譯於案情有重要關係之事項，供前或供後具結，而為虛偽陳
述者，處七年以下有期徒刑。
